# 由控股股东代为转发的对某项费用的补贴，实务中有最新发展吗？

提问人：mzw821 时间：2013-06-28 10:41:37
大家好， 分析发现，上市公司普遍存在将政府补助计入当期损益，并 作为非经常性损益列报的情况。但是，从政府补助内容看，究竟 是与收益相关的政府补助还是与资产相关的政府补助，不同企业 在判断中存在差异。例如，一些公司存在涉及节能技术改造、产品贴息等的补助，仅从披露内容看，可能更接近与资产相关的政 府补助，但部分公司作为与收益相关的政府补助处理。另外，个 别公司存在由控股股东代为转发的对某项费用的补贴，实务中性 质难以界定，存在作为政府补助计入损益还是计入资本公积的争 议。
请问，存在由控股股东代为转发的对某项费用的补贴，实务中有最新发展吗？关于计入损益还是资本公积，应该取得何种证据加以证明？

回答人：chenyiwei
补充一点：对于控股股东转发的政府补助，应向控股股东索取财政部门拨付该补助款的原始文件，关注其中是否直接对上市公司应获得的份额作出了规定，还是可以由控股股东自行在其各个上市和非上市的子公司之间确定如何拨付和使用。如果是后一种情形，要特别关注这种拨付的公允性，即上市子公司和非上市子公司所分得的拨款金额与其发生相关支出的情况是否相称及对应。以防范大股东以转拨财政补助的名义对上市公司进行资本性投入的情况。

提问人：mzw821 时间：2013-07-08 20:55:14
回复 chenyiwei 的帖子
原始文件没有做出规定。就是上海浦东新区财政局的财政扶持资金给上市公司及下属子公司及部分非上市公司在上年度中在浦东新区的经济贡献成果(主要为税收贡献)相关的返还，直接打给了控股股东，控股股东再下发。形式上不会写明补偿性质和计算方法的，也不会写明怎么分配的。 陈老师，可以根据实质重于形式来认可此成为上市公司的政府补助吗？

回答人：chenyiwei
建议注意获取足够的证据，例如：从控股股东取得奖励资金的分配表，向财政部门函证补贴总额的计算方法，并向税务部门函证各相关子公司的纳税金额，测算上市和非上市子公司所得到的分配金额是否相称。

提问人：雷雷 sir 时间：2013-07-09 08:55:11
回复 chenyiwei 的帖子
请教陈版：
控股股东本年对子公司高管发放奖金，依据是上一年度企业业绩考核结果，由控股股东直接发放至高管个人。 问题： 1 、该奖金在母公司单体报表做怎么核算比较合适？（ 1 ）管理费用-劳务费，按工资薪酬扣个税；（ 2 ）营业外支出，按偶然所得扣个税。 2 、若做营业外支出核算，在合并报表层面是否需调整至管理费用科目？

回答人：chenyiwei
1 、如果这些高管是专职在子公司任职的，则母公司单体报表上，应把代子公司承担的薪酬费用确认为对该子公司的长期股权投资，借记“长期股权投资——子公司”，贷记“银行存款”等科目；子公司个别报表层面确认管理费用和资本公积。合并报表层面，将长期股权投资和资本公积相抵销。 对子公司高管而言，其趣的母公司发放的薪酬是基于其在子公司的任职、受雇，所以按照工资薪金所得扣缴个人所得税。

提问人：雷雷 sir 时间：2013-07-09 20:58:08
陈版： 前边有些条件没有列清楚： 这些高管在专职在子公司任职，其日常薪酬由子公司发放，母公司不负担其工资薪酬。 本次奖金发放一年内仅有这一次，且由控股股东直接打入这些高管个人银行卡中，不经过子公司账户。 所以我认为不需要通过“长期股权投资”科目核算。 从母公司个体报表角度，这些高管并未在母公司任职，未为母公司提供劳务，所以这些奖金确认为职工薪酬我认为不太合适，但其他科目也没有非常合适的。从发生频率来讲，一年一次，具有偶发性，也不符合职工薪酬的性质吧。 从合并报表层面，这些奖金列入管理费用——职工薪酬是没有意义的，现在不确定的是在母公司个体报表层面如何核算比较合适。

回答人：chenyiwei
1 、这里说的“计入长期股权投资”是从经济实质角度讲的，不是从法律形式上讲的。从法律形式上讲，母公司代付子公司的费用是不符合作为子公司注册资本和实收资本的形式要件的。类似案例可参考《企业会计准则解释第 4 号》第七条：“结算企业是接受服务企业的投资者的，应当按照授予日权益工具的公允价值或应承担负债的公允价值确认为对接受服务企业的长期股权投资，同时确认资本公积（其他资本公积）或负债。” 2、因为“这些高管并未在母公司任职，未为母公司提供劳务”，所以这些奖金并不作为母公司个别报表层面的职工薪酬费用，而是仍然确认为子公司个别报表中的费用。在合并报表中，由于是合并集团向本集团的职工支付的薪酬，所以确认为合并报表层面的职工薪酬费用。